臺灣臺北地方法院刑事判決　　　　　　　　　　　　　　九十三年度易字第六二號
　　公　訴　人　臺灣臺北地方法院檢察署檢察官
　　被　　　告　乙○○
右列被告因偽造文書案件，經檢察官聲請以簡易判決處刑（九十二年度偵字第一六七
七二號），本院受理後（受理案號為九十二年度簡字第四三五八號），認不宜以簡易
判決處刑，經改依通常程序審理及由檢察官移送併辦（九十二年度偵字第二三四一八
號），本院判決如左：
    主  文
乙○○行使偽造私文書，足以生損害於他人，累犯，處有期徒刑陸月，如易科罰金，
以佰元折算壹日。如附表所示偽造之署押沒收。
    事  實
一、乙○○前於(1)民國八十二年二月間，因犯妨害公務案件，經本院判處有期徒刑四
    月，判決確定後於八十二年九月二十四日易科罰金執行完畢；又於(2)八十四年十
    一月間，因犯詐欺案件，經臺灣桃園地方法院判處有期徒刑五月，判決確定後，
    因乙○○未能到案執行，乃遭檢察官通緝，迄八十九年六月二十日方入監執行，
    依檢察官執行指揮書之記載，於八十九年十一月十九日執行完畢（乙○○為後述
    行為時，係於(2)案件確定後執行前遭檢察官通緝期間，故僅前述其所犯(1)案件於
    本件構成累犯）。
二、緣乙○○之妹蔡佳臻係設址於台北市信義區○○○路○段三一一號三樓之二碩信
    國際開發有限公司（以下稱碩信公司）之負責人。蔡佳臻前於八十六年十二月間
    簽發面額為新台幣（以下同）二十四萬六千元，到期日為同年月三十一日之本票
    一紙予坤匯企業有限公司（以下稱坤匯公司），作為支付向坤匯公司購買貨物之
    貨款，然屆期並未兌現。嗣經坤匯公司迭向蔡佳臻追索，蔡佳臻乃於八十七年三
    月十三日，在碩信公司內（檢察官於聲請簡易判決處刑書內誤載為於台北市○○○路○段七五０號二樓之四，應予更正）另行以碩信公司之名義簽發到期日為八
    十七年四月三十日，面額為二十四萬元（票號為一九三四五一號）之本票一紙予
    碩信公司負責人之妻林明月，而當時因乙○○在場，且乙○○當時在碩信公司內
    負責現場管理、採購等業務，乙○○為取信林明月，明知其堂弟丙○○未授權其
    在任何文書上簽署丙○○之姓名，竟於該本票背面上偽簽「蔡旻興（金標）Ｚ0
    00000000」（檢察官於聲請簡易判決處刑書誤載為蔡旻賢，應予更正）
    之署押以為背書，而偽造完成表示
    金標願負擔該本票背書責任意思之私文書，並持之向林明月行使以為交付，足以
    生損害於丙○○及坤匯公司。嗣因上開本票經坤匯公司提示後不獲兌現（蔡佳臻
    所涉犯詐欺罪嫌，已由檢察官為不起訴處分確定），執票人坤匯公司乃依法向丙○○行使追索權時，始知上情。
三、案經丙○○訴由臺灣臺北地方法院檢察署檢察官偵查聲請以簡易判決處刑，本院
    受理後，認不宜以簡易判決處刑，改依通常程序審理。
    理  由
一、訊據被告乙○○固承認有於前開時地在前述本票之背面簽署「蔡旻興（金標）Ｚ
    000000000」以為背書擔保之事實，惟矢口否認有何行使偽造文書之犯
    行，辯稱：丙○○是我的堂弟，我是有得到丙○○的同意才寫的云云。
  (一)茲就本院認定被告有本件犯行之證據分述如左：
  　證人丙○○之證述：
    證人丙○○於接受檢察官訊問時所為之證述，為被告以外之人於審判外之言詞陳
    述，依刑事訴訟法第一百五十九條第一項之規定，前開證述原則上均不具證據能
    力；惟證人丙○○於本院九十三年四月二十七日審理時，已基於證人地位、經合
    法具結、並在賦予被告對質詰問機會之情形下為證述，則其前開證述，即因其在
    本件公判庭至本院作證，而取得證據能力。
  (二)茲依右開本院認定有證據能力之證據，認定事實如左：
  1.被告於八十七年三月十三日在其妹蔡佳臻所經營之碩信公司內，於前開本票背面
    簽署「蔡旻興（金標）Ｚ000000000」以為背書，並將該紙背書完成之
    本票向林明月行使之事實，為被告所是認，並有上開本票正反面影本一紙在卷可
    證（見臺灣臺北地方法院檢察署九十一年他字第三五三四號卷第七頁）。
  2.如前所述，被告並不否認有在前開本票背面簽署丙○○之姓名及其
    為背書，只是辯稱其有得到丙○○之同意，因此本件訴訟上之唯一爭點乃在於被
    告為上開背書到底有無得到丙○○之同意為之而已，經查：
    證人丙○○於本院九十三年四月二十七日審理時證稱：系爭本票影本背面之背書
    上寫的是我的姓名及
    任何人在系爭本票背面簽名，也沒有任何人向我提過要以我的名字在本票背面背
    書的事情等語（見本院當日審判筆錄），顯見丙○○並未授權被告以丙○○之名
    義於系爭本票上背書，而被告又未能提出任何之反證推翻丙○○上開供述，而使
    本院相信其辯解為真，則在此種情況下，本院實難遽信被告之辯解為實在，反而
    依丙○○之供述，足證被告確實未經丙○○之授權及同意，即於系爭本票背面偽
    簽丙○○之署押以為背書。
  3.綜上所述，本件事證明確，被告所為上開辯解，顯係事後卸責之詞，不足採信，
    被告行使偽造私文書之犯行堪以認定。
二、按「支票上之背書，係發票後之另一票據行為，上訴人在其偽造之支票背面，偽
    造某甲署押為背書並達行使之程度，自足以生損害於某甲，顯屬另一行使偽造私
    文書之行為。」，有最高法院五十九年台上字第二五八八號判例要旨可資參照。
    則被告乙○○於上開本票背面偽簽丙○○之署押以為背書，復持之交付林明月而
    為行使之行為，核其所為，係犯刑法第二百十六條、第二百十條之行使偽造私文
    書罪。其偽造署押後，用以偽造私文書，其後進而行使，其偽造署押之低度行為
    應為偽造私文書之高度行為所吸收，偽造私文書之低度行為應為行使偽造私文書
    之高度行為所吸收，均不另論罪。查被告有事實欄一之(1)所示之前科，此有臺灣
    高等法院被告全國前案紀錄表一份可稽，其前受有期徒刑執行完畢，於五年以內
    在犯本件最重本刑為有期徒刑以上之罪，為累犯，應依刑法第四十七條之規定加
    重其刑。爰審酌被告之犯罪動機、犯罪之手段及犯罪後之態度等一切情狀，量處
    如主文所示之刑。又查被告行為後，刑法第四十一條已於九十年一月四日修正，
    同年月十日經總統公布施行之，修正後之刑法第四十一條第一項規定：「犯最重
    本刑為五年以下有期徒刑以下之刑之罪，而受六個月以下有期徒刑或拘役之宣告
    ，因身體、教育、職業、家庭之關係或其他正當事由，執行顯有困難者，得以一
    元以上三元以下折算一日，易科罰金。但確因不執行所宣告之刑，難收矯正之效
    ，或難以維持法秩序者，不在此限。」，該規定與修正前刑法第四十一條規定：
    「犯最重本刑為三年以下有期徒刑以下之刑之罪，而受六個月以下有期徒刑或拘
    役之宣告，因身體、教育、職業或家庭之關係，執行顯有困難者，得以一元以上
    三元以下折算一日，易科罰金。」比較，自以修正後之規定較有利於被告，是依
    刑法第二條第一項前段之規定，應適用裁判時之法律即修正後之刑法第四十一條
    第一項前段規定對被告所犯之罪併諭知易科罰金之折算標準。
三、如附表所示票號一九三四五一號、發票人為碩信公司、到期日為八十七年四月三
    十日、面額二十四萬之本票一紙背面偽造之「蔡旻興（金標）Ｚ0000000
    00」之署押一枚，如前所述，為被告所偽造，依刑法第二百十九條之規定，不
    問屬於犯人與否，沒收之。
四、檢察官於聲請簡易判決書犯罪事實欄雖未記載被告有行使前述偽造私文書（背書
    ），惟如前所述，被告此次行使偽造私文書之犯行，與檢察官在聲請簡易判決處
    刑書犯罪事實欄所記載被告在前開支票背面偽造署押之犯行，本屬實質上一罪之
    吸收犯關係，依刑事訴訟法第四百五十一條「第一項聲請（書面聲請簡易判決處
    刑），與起訴有同一之效力。」、第二百六十七條「檢察官就犯罪事實一部起訴
    者，其效力及於全部。」規定，本院自得就檢察官未於聲請簡易判決處刑書犯罪
    事實欄所記載之上開事實，於本件併為審理、判決。又本件檢察官於聲請簡易判
    決處刑書之證據及所犯法條欄雖記載本件被告之所犯法條為刑法第二百十七條第
    一項之偽造署押罪，惟本院對被告據以論罪科刑之犯罪事實，如前所述，已較檢
    察官聲請以簡易判決處刑之犯罪事實擴張，依最高法院八十三年度台上字第四六
    八二號判決「刑事訴訟法第三百條所謂變更起訴法條，係指在不擴張及減縮原訴
    範圍之原則下，法院得就有罪判決，於不妨害公訴之基本社會事實同一（即公訴
    事實之同一性）之範圍內，得自由認定事實，變更檢察官所引應適用之法條而言
    。」所認，本件並無變更起訴法條之問題，亦應併予說明（其實本段之敘述，有
    關本院之審判範圍及被告所犯法條，已經由全程到庭實行公訴之公訴檢察官於本
    院九十三年四月二十七日審判期日以言詞對被告及本院作補充【起訴事實之補充
    】及更正【被告所犯法條】，容或有謂無庸再於判決書為此贅載，惟為顧及裁判
    書對外公開時，因未能將審判筆錄一併公表，為免閱讀本件判決書、聲請簡易判
    決處刑書之人，發現本件判決書、聲請簡易判決處刑書為何有上述之差異，爰仍
    予以說明如上）。
五、臺灣臺北地方法院檢察署九十二年偵字第二三四一八號併辦要旨略以：緣被告乙○○於八十八年十一月間，因案通緝中，竟意圖為自己不法之所有及基於偽造文
    書之概括犯意，先於同年月八日，冒用其堂弟（併辦意旨書誤載為堂兄）丙○○
    名義，與甲○○簽立合作協議書，並偽造丙○○之簽名（金標）在上開協議書上
    ，復在其簽名下註明「Ｚ000000000」（為丙○○所有
    等字樣），致甲○○不疑有他，將其任負責人之炎明企業有限公司公司執照及大
    小章，交付乙○○，以進口家具，詎乙○○竟承上開偽造文書之犯意，於未經甲○○同意下，偽造甲○○名義之委託書，將炎明事業有限公司負責人變更為殷松
    坤，足生損害於丙○○、甲○○，嗣因乙○○交付發票人羅筆城、付款人華南商
    業銀行中壢分行、票號ＢＣ0000000號、票載期日九十年六月十五日、面
    額八萬六千元之支票一紙予甲○○，屆期退票，甲○○始發覺受騙，而悉上情等
    語，因認被告係犯刑法第二百十六條、第二百十條之行使偽造文書罪嫌及第三百
    三十九條第一項之詐欺取財罪嫌。訊據被告固承認有於上開時地與甲○○簽訂合
    作協議書之事實，惟否認有何偽造文書及詐欺等犯行，辯稱：我是向甲○○買公
    司執照及貨，並不是要與他合作云云。經查檢察官所移送之被告此部分偽造丙○○名義簽署協議書犯行之犯罪時間為八十八年十一月八日，與被告前述為本院論
    罪科刑之行為時間－八十七年三月十三日，二者相距一年八月，在時間上已非緊
    接，實難認有時間緊接以概括犯意而為之連續犯裁判上一罪之關係，是此併辦部
    分非本院所得審理之範圍，宜將此併辦案件退回檢察官，由其另為處理。
據上論斷，應依刑事訴訟法第四百五十二條、第二百九十九條第一項前段，刑法第二
條第一項前段、第二百十六條、第二百十條、第二百十九條、第四十七條、第四十一
條第一項前段，罰金罰鍰提高標準條例第二條，判決如主文。
本案經檢察官陳焜昇到庭執行職務。
中　　　華　　　民　　　國　　九十三　　年　　　六　　　月　　　三　　　日
                                      臺灣臺北地方法院刑事第九庭
                                          審判長法  官  葉建廷
                                                法  官  官信成
                                                法  官  林怡秀
右正本證明與原本無異。
如不服本判決，應於判決送達後十日內，向本院提出上訴狀。
                                                書記官  林義盛
中　　　華　　　民　　　國　　九十三　　年　　　六　　　月　　　七　　　日
附表：
如臺灣臺北地方法院檢察署九十一年他字第三五三四號偵查卷第七頁所示，票號為一
九三四五一號、發票人為碩信公司、到期日為八十七年四月三十日、面額二十四萬之
本票一紙背面偽造之「蔡旻興（金標）Ｚ000000000」之署押壹枚。
附錄本案論罪科刑法條全文：
中華民國刑法第二百一十條：
偽造、變造私文書，足以生損害於公眾或他人者，處五年以下有期徒刑。
中華民國刑法第二百一十六條：
行使第二百十條至第二百十五條之文書者，依偽造、變造文書或登載不實事項或使登
載不實事項之規定處斷。
